【裁判字號】    89,訴,840
【裁判日期】    900720
【裁判案由】    違反台灣地區與大陸地區人民關係條例
【裁判全文】
臺灣基隆地方法院刑事判決                          八十九年度訴字第八四Ｏ號
    公  訴  人  臺灣基隆地方法院檢察署檢察官
    被      告  乙○○
右列被告因違反台灣地區與大陸地區人民關係條例等案件，經檢察官提起公訴（八十
九年度偵字第四二六九號），本院判決如左：
    主  文
乙○○共同違反不得使大陸地區人民非法進入臺灣地區之規定，使大陸地區人民非法
進入臺灣地區，處有期徒刑陸月，如易科罰金以新台幣玖佰元即銀元參佰元折算壹日
，緩刑參年。
    事  實
一、乙○○與甲○○（已由本院先行審結）基於使大陸地區人民非法進入台灣地區及
    行使偽造文書之犯意聯絡，由甲○○提供大陸旅遊費用及支付新台幣一萬元之代
    價，乙○○則充當人頭辦理假結婚及協助大陸女子申請入境來台事宜。經乙○○
    同意後，甲○○遂邀集乙○○、林永恒、陳秀葉、林志祥、簡聰明共六人，於民
    國八十九年一月十一日，赴大陸福建省福州市，由乙○○出面與大陸地區女子鄭
    麗榕（由檢察官通緝中）辦理假結婚，以便鄭麗榕得以於假結婚後，藉探親為由
    而申請入境來台。乙○○與鄭麗榕並於八十九年二月二日前往福建省福州市民政
    局辦妥結婚登記，並取得福州市公證處核發之結婚證明書。乙○○明知其與鄭麗
    榕並無結婚之合意及事實，竟與甲○○基於共同之犯意聯絡，於返台後在八十九
    年二月二十四日，由乙○○持上開結婚證明書至基隆市信義區戶政事務所，辦理
    結婚登記，使該管公務員將此不實之事項登載於戶籍登記資料等職務上掌管之公
    文書，並據以發給戶籍謄本，足以生損害於戶政機關對於戶政管理之正確性。嗣
    由甲○○於同年月二十五日，持該登載不實之戶籍謄本，以乙○○名義，向內政
    部警政署入出境管理局以配偶來台探親為由，申請核發鄭麗榕之大陸人民「中華
    民國臺灣地區旅行證」，使主管該證照核發之公務員，將該等不實之事項，登載
    於職務上所掌管之入出境管制證件上，並據以發給鄭麗榕「中華民國臺灣地區旅
    行證」，足以影響我國入出境管理機關對於入出境管制作業之正確性。迨八十九
    年四月七日，鄭麗榕以探親為由，而獲准入境台灣地區，嗣於同年八月三日為警
    循線查獲。
二、案經基隆市警察局第一分局報請台灣基隆地方法院檢察署檢察官偵查起訴。
    理  由
一、右開事實，業據被告乙○○於警訊、偵查中及本院審理時坦承不諱，其供詞核與
    證人林永恒於警訊時之證詞相符，且有乙○○與鄭麗榕之結婚證明書、乙○○、
    林永恒、鄭麗榕之出入境紀錄各一件，大陸地區人民進入臺灣地區旅行證申請書
    、大陸地區人民進入臺灣地區保證書、委託書、財團法人海峽交流基金會證明及
    乙○○之戶籍謄本等影本各一份附卷可稽，堪信被告之自白為真實，事證明確，
    被告犯行洵堪認定。
二、核被告乙○○所為，係違反台灣地區與大陸地區人民關係條例第十五條第一項第
    一款不得使大陸地區人民非法進入台灣地區之規定，應依同條例第七十九條第一
    項之罪名處罰，及犯刑法第二百十六條、第二百十四條之行使使公務員登載不實
    之公文書罪。被告所犯使公務員登載不實之低度行為，為行使之高度行為所吸收
    ，不另論罪。又被告與甲○○二人間，就違反臺灣地區與大陸地區人民關係條例
    之犯罪，有犯意連絡及行為分擔，均為共同正犯。另被告與甲○○、鄭麗榕就所
    犯行使使公務員登載不實文書罪間，亦有犯意聯絡及行為分擔，亦均屬各該罪名
    之共同正犯。再被告先後二次行使使公務員登載不實之公文書犯行，時間緊接，
    構成要件相同，顯係出於概括犯意為之，應就該罪部分，依連續犯之例論以一罪
    ，並加重其刑。另被告行使偽造文書之目的，在使鄭麗榕非法進入台灣地區，其
    所犯前開行使偽造文書與違反臺灣地區與大陸地區人民關係條例二罪間，有方法
    結果之牽連關係，為牽連犯，應從較重之非法使大陸地區人民進入台灣地區罪處
    斷。爰審酌被告犯罪之動機、目的係在貪圖報酬及其犯罪之手段、所生之損害及
    犯罪後坦承犯行之態度等一切情狀，量處如主文所示之刑，並諭知易科罰金之折
    算標準，以資懲儆。末查被告前未曾受有期徒刑以上刑之宣告，有本院被告全國
    前案紀錄表在卷可按，其因一時失慮致罹刑章，經此偵審程序教訓，應已知所警
    惕，信無再犯之虞，本院因認前開宣告之刑，以暫不執行為適當，併予宣告緩刑
    三年，以啟自新。
據上論斷，應依刑事訴訟法第二百九十九條第一項前段，臺灣地區與大陸地區人民關
係條例第十五條第一款、第七十九條第一項、刑法第十一條前段、第二十八條、第二
百十六條、第二百十四條、第五十五條、第四十一條、第七十四條第一款、罰金罰鍰
提高標準條例第一條前段、第二條、現行法規所定貨幣單位折算新台幣條例第二條，
判決如主文。
本案經檢察官黃士元到庭執行職務。
中      華      民      國      九十      年    七    月      二十      日
                                臺灣基隆地方法院刑事第三庭
                                    法  官
附錄論罪法條
臺灣地區與大陸地區人民關係條例第十五條
左列行為不得為之：
一、使大陸地區人民非法進入臺灣地區。
二、招攬臺灣地區人民未經許可使之進入大陸地區。
三、使大陸地區人民從事未經許可或與許可目的不符之活動。
四、僱用或留用大陸地區人民在台灣地區從事未經許可或與許可範圍不符之工作。
五、居間介紹他人為前款之行為。
臺灣地區與大陸地區人民關係條例第七十九條第一項：
違反第十五條第一款規定者，處五年以下有期徒刑、拘役或科或併科新臺幣五十萬元
以下罰金。
刑法第二百十六條
行使第二百十條至第二百十五條之文書者，依偽造、變造文書或登載不實事項或使登
載不實事項之規定處斷。
刑法第二百十四條
明知為不實之事項，而使公務員登載於職務上所掌之公文書，足以生損害於公眾或他
人者，處三年以下有期徒刑、拘役或五百元以下罰金。


司法院資訊處製作；財團法人民間司法改革基金會備份。
